臺灣臺南地方法院民事裁定　　　　　 100年度消債更字第11號
聲　請　人
即　債務人　邱嘉蓁即邱金昭
代　理　人　湯寶凝律師
上列當事人因消費者債務清理事件聲請更生，本院裁定如下：
    主  文
債務人邱嘉蓁即邱金昭自民國一○○年三月三十一日十七時起開
始更生程序；並命司法事務官進行本件更生程序。
    理  由
一、按債務人不能清償債務或有不能清償之虞，且無擔保或無優
    先權之債務總額未逾新臺幣（下同）1,200萬元者，於法院
    裁定開始清算程序或宣告破產前，得向法院聲請更生。法院
    開始更生程序之裁定，應載明其年、月、日、時，並即時發
    生效力，消費者債務清理條例（下稱消債條例）第3條、第
    42條第1項、第45條第1項定有明文。又按債務人對於金融機
    構因消費借貸、自用住宅借款、信用卡或現金卡契約而負債
    務，在聲請更生或清算前，應提出債權人清冊，以書面向最
    大債權金融機構請求協商債務清償方案，並表明共同協商之
    意旨，債務人與金融機構協商成立者，不得聲請更生或清算
    ，但因不可歸責於己之事由，致履行顯有重大困難者，不在
    此限，消債條例第151條第1、5項亦定有明文。
二、本件聲請意旨略以：聲請人即債務人邱嘉蓁即邱金昭現任職
    於福安工業股份有限公司（下稱福安公司），每月薪資約為
    20,880元，除此薪資收入外，並無其他任何收入，然累積債
    務總金額已達960,339元，均為無擔保或無優先權之債務，
    債務人有不能清償債務之情事，前已提出債權人清冊，以書
    面向最大債權金融機構即國泰世華商業銀行股份有限公司（
    下稱國泰世華銀行）請求共同協商債務清償方案，惟債務人
    另有1筆民間資產管理公司即長鑫資產管理股份有限公司（
    下稱長鑫資產管理公司）之債務無法納入協商範圍，且已對
    債務人每月薪資進行強制扣薪3分之1，故債務人現每月薪資
    扣除法院強制扣薪、債務人個人基本生活費用及2名未成年
    子女扶養費用後，已無法負擔債權銀行所提180期、利率3%
    、每月還款5,632元之還款條件，以致協商不成立，且其無
    擔保或無優先權之債務總額未逾1,200萬元，復未經法院裁
    定開始清算程序或宣告破產，爰依上開規定，提出前置協商
    不成立證明書、財產及收入狀況說明書、債權人清冊、債務
    人清冊，聲請更生等語。
三、按債務人對於金融機構因消費借貸、自用住宅借款、信用卡
    或現金卡契約而負債務，在聲請更生或清算前，應提出債權
    人清冊，以書面向最大債權金融機構請求協商債務清償方案
    ，並表明共同協商之意旨，消費者債務清理條例第151條第1
    項定有明文。經查，債務人主張其曾於民國99年9月10日向
    最大債權金融機構國泰世華銀行申請債務協商，惟協商不成
    立等情，業據提出99年10月22日前置協商不成立通知書為證
    ，復經本院依職權函詢國泰世華銀行，並有國泰世華銀行10
    0年2月21日民事陳述意見狀暨該狀檢附之前置協商相關申請
    資料在卷可稽，足認債務人確已與最大債權銀行踐行前置協
    商而不成立。
四、債務人雖主張其現任職福安公司，每月薪資20,880元，並提
    出99年1月至11月薪資袋為證；惟經本院依職權向債務人任
    職之福安公司函查其薪資結果，債務人自99年1月起至12 月
    止，實領薪資總額270,477元，執行法院強制扣薪總額78,28
    0元，有福安公司檢附之99年度邱嘉蓁（邱金昭）薪資所得
    資料1紙可稽，則債務人平均每月薪資約為22,540元（計算
    式：270,477/12），另平均每月遭法院強制扣薪之金額約為
    6,523元（計算式：78,280/12），應先敘明。
五、又債務人主張其負債總額為960,339元，均為無擔保或無優
    先權之債務，名下無其他財產，而債務人僅係一般消費者，
    未曾從事營業之事實，業據提出債權人清冊、債務人清冊、
    債務人之財產及收入狀況說明書、戶籍謄本、前置協商不成
    立通知書、福安公司薪資袋、財團法人金融聯合徵信中心當
    事人查詢個人資料（信用報告）等件為證，並經本院依職權
    向債務人任職之福安公司函查其任職期間99年度之薪資所得
    資料明細暨給付過程等情及調取債務人之郵政、勞、健保及
    集保資料、電子稅務閘門財產所得調件明細表、財政部臺灣
    省南區國稅局所得稅之申報資料等文件後，核閱相符，應堪
    認債務人之上開主張亦為真正。
六、本院審酌債務人邱嘉蓁即邱金昭每月薪資收入約22,540元，
    ，並扶養2名未成年子女林岳勳、林岳暾，此有債務人檢附
    之戶籍謄本在卷可參，而依臺灣省99年每月每人最低生活費
    係9,829元，有內政部歷年最低生活費公告1份在卷可稽，而
    其未成年子女之扶養費用則依財政部公告99年度綜合所得稅
    免稅額每人全年82,000元即每月約6,900元計算，且債務人
    應與配偶林祥生共同分擔未成年子女之扶養費，故債務人每
    月支出未成年子女林岳勳、林岳暾之扶養費為6,900元。準
    此計算，債務人每月薪資約22,540元，扣除其最低生活費9,
    829元及2名未成年子女林岳勳、林岳暾扶養費用共6,900元
    ，再扣除長鑫資產管理公司向執行法院聲請強制扣薪金額即
    平均每月約6,523元後，已無法負擔最大債權銀行國泰世華
    銀行要求之180期、利率3%、每月清償5,632元之還款方案，
    堪認債務人確已達不能清償債務或有不能清償之虞之程度。
七、綜上所述，依債務人之收入財產及必要生活支出之情形，已
    達不能清償債務或有不能清償之虞之程度，而債務人僅係一
    般消費者，未曾從事營業，其無擔保或無優先權之債務未逾
    1200萬元，且債務人曾向最大債權金融機構台新銀行請求協
    商債務清償方案，惟協商不成立，且未經法院裁定開始清算
    程序或宣告破產，又查無消費者債務清理條例第6條第3項、
    第8條或第46條各款所定駁回更生聲請之事由存在，則債務
    人聲請更生，應屬有據，爰裁定如主文所示。
中    華    民    國   100    年    3     月    31    日
                  民事第三庭  法  官  洪碧雀
以上正本係照原本作成。
本裁定不得抗告。
本裁定已於100年3月31日17時公告。
中    華    民    國   100    年    3     月    31    日
                              書記官  黃稜鈞